臺灣新北地方法院民事裁定
111年度消債清字第42號
聲  請  人  趙玉美  

上列當事人因消費者債務清理事件聲請清算，本院裁定如下：
    主  文
聲請人趙玉美自中華民國111年9月21日上午10時起開始清算程序
。
命司法事務官進行本件清算程序。
    理  由
一、按債務人不能清償債務或有不能清償之虞者，得依本條例所
    定更生或清算程序，清理其債務；法院開始清算程序之裁定
    ，應載明其年、月、日、時，並即時發生效力；法院裁定開
    始更生或清算程序後，得命司法事務官進行更生或清算程序
    ，必要時得選任律師、會計師或其他適當之自然人或法人一
    人為監督人或管理人，消費者債務清理條例（下稱消債條例
    ）第3 條、第83條第1 項、第16條第1 項分別定有明文。次
    按債務人對於金融機構負債務者，在聲請更生或清算前，應
    向最大債權金融機構請求協商債務清償方案，或向其住、居
    所地之法院或鄉、鎮、市、區調解委員會聲請債務清理之調
    解。協商或調解成立者，債務人不得聲請更生或清算，但因
    不可歸責於己之事由，致履行有困難者，不在此限，消債條
    例第151 條第1 項、第7 項亦有明定。前開法律規定之「但
    因不可歸責於己之事由，致履行有困難者，不在此限」，其
    立法意旨係基於債務清償方案成立後，應由債務人誠實遵守
    履行協商還款條件，惟於例外情形下發生情事變更，在清償
    期間收入或收益不如預期，致該方案履行困難甚或履行不能
    ，因不可歸責於己之事由，始能聲請更生或清算。此規範意
    旨在避免債務人任意毀諾已成立之協商，濫用更生或清算之
    裁判上債務清理程序。又所謂不可歸責於己之事由並不以債
    務人「不可預見」為必要，消債條例第151 條第7 項但書規
    定情形，僅須於法院就更生或清算之聲請為裁判時存在即可
    ，不以協商成立後始發生者為限，並與債務人於協商時能否
    預見無關。債務人於協商時縱未詳加思考、正確判斷，或可
    預見將來履行可能有重大困難而仍冒然簽約成立協商，亦不
    能據此即認其履行顯有重大困難係可歸責於債務人（司法院
    98年第1 期民事業務研究會第24號司法院民事廳消費者債務
    清理條例法律問題研審小組意見參照）。再按債務人可處分
    所得扣除自己及依法應受其扶養者所必要生活費用之餘額，
    連續三個月低於協商方案應清償之金額者，推定有因不可歸
    責於己致履行有困難之事由，消債條例第151 條第8 項準用
    同條例第75條第2 項規定甚明。
二、本件聲請意旨略以：伊積欠債務之原因係因購物刷卡，待付
    卡費時才發現入不敷出。伊曾參與協商，當時協商結果為月
    繳新臺幣（下同）1萬元，然伊當時任職於永達股份有限公
    司，月薪17,000元，扣除伊個人開銷後，伊無法負擔協商方
    案因而毀諾。伊復於民國110年9月15日與最大債權金融機構
    滙豐(台灣)商業銀行股份有限公司(下稱滙豐銀行)協商，滙
    豐銀行提供分180期、年利率0%、每月清償18,470元之協商
    方案，因伊協商當時沒有工作，致調解不成立，伊曾有努力
    清償，仍無法負擔上開還款方案，伊有不能清償債務或有不
    能清償之虞，爰向本院聲請清算等語。
三、經查，聲請人提出本件清算聲請前，曾參與銀行公會債務協
    商並毀諾，嗣後又於110年5月18日向本院聲請調解，並於11
    0年9月15日與滙豐銀行協商，滙豐銀行提供分180期、年利
    率0%、每月清償18,470元之還款方案，因聲請人表示當時沒
    有工作，於110 年9月15日調解不成立乙節，經本院調取110
     年度司消債調字第456號卷宗（下稱調解卷宗）查閱無訛，
    是此部分事實堪以認定，合先敘明。本件聲請人聲請清算，
    依首開規定，須有不能清償債務或有不能清償之虞之情事存
    在外，尚須具有不可歸責於己之事由，致履行有困難之要件
    存在。
四、次查：
  ㈠聲請人主張名下有無任何財產，目前擔任家庭主婦，故聲請
    清算前2年內無任何收入等情，業據提出107、108年度綜合
    所得稅各類所得資料清單、全國財產稅總歸戶財產查詢清單
    、勞工保險被保險人投保資料表、玉山銀行、慶豐銀行、華
    南商業銀行、臺灣企銀、台中銀行存摺封面及內頁等件為證
    （見調解卷第23至25頁、本院卷第43至79頁）。惟聲請人於
    調解時提出之財產及收入狀況說明書載明聲請人聲請前2年
    打零工之收入為480,000元，復於111年5月9日主張目前擔任
    家庭主婦，故聲請清算前2年內無任何收入，聲請人前後陳
    述不一致，況聲請人為63年1月24日出生，現年48歲，仍有
    工作能力，本院認聲請人每月收入應為24,000元較為可採。
  ㈡按債務人必要生活費用，以最近一年衛生福利部或直轄市政
    府所公告當地區每人每月最低生活費1.2 倍定之。債務人聲
    請更生或清算時所提財產及收入狀況說明書，其表明每月必
    要支出之數額，與本條例第64條之2 第1 項、第2 項規定之
    認定標準相符者，毋庸記載原因、種類及提出證明文件，消
    債條例第64條之2 第1 項、消債條例施行細則第21條之1第3
     項分別定有明文。經查，聲請人主張其每月支出伙食費8,0
    00元、電信費699元、加油費2,000元、雜項支出4,000元、
    水電費2,000元，合計16,699元（見調解卷第13頁），聲請
    人雖未提出任何證據，惟徵以前揭說明及參以111年度新北
    市每人每月最低生活費用之1.2 倍為18,960元，是聲請人主
    張每月個人必要生活費用為16,699元，堪可憑採。
  ㈢據此計算，聲請人每月可處分所得24,000元，扣除每月必要
    支出16,699元，剩餘7,301元，不足以負擔滙豐銀行提供分1
    80期、年利率0%、每月清償18,470元之還款方案，堪認聲請
    人可處分所得扣除自己及依法應受扶養者所必要生活費用之
    餘額，連續三個月低於債務清償方案應清償之金額，則依上
    列規定，應認聲請人有不能清償債務之情事及因不可歸責於
    己之事由，致履行有困難。
五、綜上所述，聲請人聲請清算程序，符合「因不可歸責於己之
    事由，致履行有困難者」要件，於衡酌聲請人之經濟狀況後
    ，亦有不能清償債務之情事，復查無消債條例第6 條第3項
    、第8 條或第82條第2 項所定應駁回清算聲請之事由存在，
    自應予准許。
六、爰裁定如主文。 
中　　華　　民　　國　　111 　年　　9 　　月　　21　　日
                  民事第一庭  法  官  張惠閔
以上正本證明與原本無異。
本件裁定不得抗告。
本裁定已於111年9月21日上午10 時公告。
中　　華　　民　　國　　111 　年　　9 　　月　　21　　日
                              書記官  林沂㐵